臺灣板橋地方法院刑事判決　　　　　　　　　　　　九十三年度簡上字第三二六號
　　上　訴　人　臺灣板橋地方法院檢察署檢察官
　　被　　　告　甲○○
右列上訴人因被告違反毒品危害防制條例案件，不服本院九十三年簡字第一八０七號
中華民國九十三年四月三十日第一審判決（聲請簡易判決處刑案號：九十三年度毒偵
字第一一四三號）提起上訴及移請併案審理（九十三年度毒偵字第二三六０號），本
院管轄第二審之合議庭判決如左：
    主  文
原判決撤銷。
甲○○連續施用第二級毒品，處有期徒刑陸月，如易科罰金，以佰元折算壹日。
    事  實
一、甲○○前於民國九十一年七月間，因施用第二級毒品案件，經本院依臺灣板橋地
    方法院檢察署檢察官聲請以九十一年度毒聲字第三四九六號裁定送觀察、勒戒後
    ，認無繼續施用毒品之傾向，由臺灣板橋地方法院檢察署檢察官於九十一年十二
    月六日以九十一年度毒偵字第三五六九、一二九五五號為不起訴處分確定。甲○
    ○復基於施用毒品之概括犯意，於前受觀察、勒戒執行完畢五年內，即九十二年
    七月四日下午二時二十分許，經警採尿前九十六小時內之某時，在不詳處所，施
    用第二級毒品安非他命。嗣於九十二年七月三日下午三時許，在臺北縣三峽鎮○
    ○里○○路二十八巷八號四樓住所為警查獲，經採其尿液送驗後呈安非他命及甲
    基安非他命陽性反應而查獲。
二、甲○○於九十二年九月三日因無羈押之必要，自台灣宜蘭看守所出監後，復基於
    上開施用第二及毒品安非他命之犯意，於九十二年十二月十四日至十五日間某時
    ，在其台北縣三峽鎮○○路二十八巷八號四樓住處，以己有之小燈泡吸食器為工
    具，施用安非他命一次，施用完畢即將小燈泡工具丟棄，嗣於九十二年十二月十
    七日晚間九十三十分許，再雲林縣西螺鎮○○○路二十七號愛琴海汽車旅館為警
    查獲。
三、案經宜蘭縣警察局蘇澳分局報請臺灣板橋地方法院檢察署檢察官偵查後聲請簡易
    判決處刑，及雲林縣警察局西螺分局報請台灣雲林地方法院檢察署檢察官呈請移
    轉台灣板橋地方法院檢察署檢察官移請併案審理。
    理  由
一、經查，被告甲○○於警詢時矢口否認有九十二年七月四日下午二時採尿施用毒品
    安非他命之犯行，坦承九十二年十二月十四日至十五日間某時之施用安非他命犯
    行。惟查，被告於九十二年七月三日下午三時許為警查獲後，隨即於翌日下午二
    時二十分許，在宜蘭縣政府警察局蘇澳分局三組採尿送驗，經慈濟大學濫用藥物
    檢驗中心鑑定，確認被告尿液中有安非他命及甲基安非他命陽性反應，有該中心
    九十二年七月二十三日日慈藥字第九二０七二三０五號函所附之行政院衛生署管
    藥認可字第００八號檢驗總表影本、宜蘭縣警察局蘇澳分局查獲毒品案件採取嫌
    疑人尿液送驗姓名、編號對照表影本各一份在卷可稽。次查，該檢驗中心係先以
    酵素免疫分析法（ＥＩＡ）篩驗，其尿液中海洛因代謝物嗎啡、安非他命濃度超
    出檢測範圍，再以氣相層析質普儀分析法（ＧＣ／ＭＳ）確認；其檢驗方法係以
    「氣相層析儀」先將物質氣化後，再經分析管分離，由於各種物質之沸點及對管
    柱之吸附力不同，在經過檢測器（Detector）測定後，表現出不同之滯留時間（
    Retension time），以滯留時間來判斷係何種物質；再利用「質普儀」為檢測器
    ，將物質撞擊成碎片，記錄其質譜圖。因每個化合物之鍵結能力不同，故不同之
    物質會有其特定之質譜圖，因此在物質之判斷上有如指紋之鑑定，在理論上，扣
    除人為因素，其精確度已接近百分之百。又人體施用第二級毒品安非他命經尿液
    排出之時間，依施用者食量多寡、人體代謝功能、施用者之年齡及性別有所差異
    ，惟一般而言，安非他命施用者在九十六小時內所排出之尿液均有可能被檢出，
    此為本院歷來審理毒品案件為職務上所知悉。被告於九十二年七月四日下午二時
    二十分所採取之尿液中既有安非他命陽性反應，則其在採尿前九十六小時內某時
    ，至少有施用第二級毒品安非他命一次之犯行，殆可認定。被告所辯伊未施用毒
    品乙節，殆無可採。又被告九十二年十二月十四日至十五日間之施用安非他命之
    犯行，除據其於警詢中坦承不諱外，且有雲林縣衛生局九十三年三月二十二日煙
    毒尿液檢驗成績書一紙、雲林縣警察局西螺分局查獲煙毒嫌犯尿液送檢真實姓名
    對照表一紙附卷可稽，此部份犯行亦堪認定。此外，復有臺灣板橋地方法院檢察
    署檢察官九十一年度毒偵字第三五六九、一二九五五號不起訴處分書一份及臺灣
    高等法院被告全國前案紀錄表各一份附卷可稽，是被告於施用毒品犯行經觀察、
    勒戒後，五年內再犯施用毒品之犯行之事實，堪以認定，應依法論科。
二、查毒品危害防制條例已於九十二年七月九日修正公佈，並於九十三年一月九日生
    效施行，將觀察、勒戒之期間由一個月提高為二個月，並以受處分人受觀察勒戒
    執行完畢釋放後，五年內再犯該條例第十條之罪者，檢察官即應依法追訴，而非
    如修正前該條例第二十條第三項規定於受觀察、勒戒後五年內再犯該條例第十條
    之罪者，仍應先送觀察勒戒，並於受觀察、勒戒後認有繼續施用毒品之傾向者，
    除應由檢察官聲請法院令入戒治處所施以強制戒治外，並應依法追訴。又觀諸修
    正後毒品危害防制條例第三十五條第一、二項之意旨，應認該條第二項所定：「
    前項情形，依修正前之規定有利於行為人者，適用最有利於行為人之法律」，非
    僅限於刑罰，即屬保安處分之觀察、勒戒亦有之列。因之本案情形，應有比較適
    用之問題。再者，法律之規定是否有利於被告，應就該法律規定作整體之觀察。
    依舊法若被告觀察勒戒之結果無施用毒品之傾向，應由檢察官為不起訴處分，固
    有利於被告，惟經觀察、勒戒後，若認有繼續施用毒品之傾向者，除仍須強制戒
    治外，並應依法追訴處罰，對被告顯然更為不利。比較結果，自以修正後毒品危
    害防制條例第二十三條第二項之規定較為有利，依刑法第二條第一項前段規定，
    應適用修正後毒品危害防制條例第二十三條第二項規定處理。查本件被告前於九
    十一年七月間，因施用毒品案件，經臺灣板橋地方法院依檢察官聲請裁定送觀察
    、勒戒後，認無繼續施用毒品之傾向，經臺灣板橋地方法院檢察署檢察官於九十
    一年十二月六日，以九十一年度毒偵字第三五六九、一二九五五號為不起訴處分
    確定，復犯件施用毒品犯行，被告前因犯毒品危害條例第十條之罪既經觀察勒戒
    執行完畢後，五年內再犯同條例第十條之罪，自應依法予以追訴，至毒品危害防
    制條例第十條第二項規定之施用第二級毒品罪，修正前後其犯罪構成要件及所應
    科處之刑罰均屬相同，依該條例第三十五條第一項第三款規定，應適用修正後之
    規定。核被告甲○○所為，係犯毒品危害防制條例第十條第二項之施用第二級毒
    品罪。又被告為施用第二級毒品安非他命而持有該安非他命，其持有第二級毒品
    之低度行為應分別為其施用第二級毒品之高度行為所吸收，均不另論罪。被告先
    後二次施用第二級毒品安非他命之行為，時間緊接，所犯罪名暨構成要件均相同
    ，顯係出於概括之犯意為之，為連續犯，應依刑法第五十六條之規定以一罪論，
    並加重其刑。移送併案審理部分，雖未據檢察官併同聲請簡易處刑，但因與本件
    聲請簡易判決處刑部分，有連續犯之裁判上一罪關係，基於審判不可分原則，本
    院自應併予審理。原審以被告所犯罪證明確予以論科，原非無見，惟查被告甲○
    ○於九十二年七月三日下午三時許為警查獲後，復基於概括犯意，於九十二年十
    二月十四日至十五日間某時，施用第二級毒品安非他命，於九十二年十二月十七
    日為警查獲，原審未及審酌，上訴人請求撤銷改判，為有理由，本院應予撤銷改
    判，爰審酌被告前因施用毒品經送觀察、勒戒後，仍未能戒斷其施用毒品之惡習
    ，再犯本件犯行，惟因施用毒品均僅係戕害其自己身心並無加害他人，再審酌其
    施用毒品時間之長短、犯後部分坦承犯行之態度等一切情狀，量處如主文所示之
    刑，並諭知易科罰金之折算標準，以資懲儆。
三、被告甲○○經合法傳喚，無正當之理由不到庭，本院不待其陳述，逕行判決。
四、依刑事訴訟法第四百四十五條之一第一項、第三項、第三百六十九條第一項前段
    、第三百六十四條、第三百七十一條、第二百九十九條第一項前段，修正後毒品
    危害防制條例第十條第二項、第三十五條第一項第三款，刑法第十一條前段、第
    二條第一項前段、第五十六條、第四十一條第一項前段，罰金罰鍰提高標準條例
    第二條，判決如主文。
本案經檢察官王秀慧到庭執行職務。
中　　　華　　　民　　　國　　九十三　　年　　　八　　　月　　 十三 　　日
                                臺灣板橋地方法院刑事第三庭
                                    審判長法  官   胡堅勤
                                          法  官   李君豪
                                          法  官   王瑜玲
右正本證明與原本無異。
如不服本判決應於送達後十日內向本院提出上訴狀。
                                          書記官   吳詩琳
中　　　華　　　民　　　國　　九十三　　年　　　八　　　月　　 十三 　　日
附錄本案論罪科刑法條全文：
毒品危害防制條例第十條
施用第一級毒品者，處六月以上五年以下有期徒刑。
施用第二級毒品者，處三年以下有期徒刑。
